ACORDAO-COMPLETO-2519037

ACÓRDÃO 69/2022 ATA 1/2022 - PLENÁRIO

VISTOS, relatados e discutidos estes Embargos de Declaração opostos pelo responsável Sr. Antônio José Domingues de Oliveira Santos em face do Acórdão 2441/2021-TCU-Plenário, proferido nos autos deste processo de prestação de contas do Sesc - Administração Nacional, referente ao exercício de 2003,
ACORDAM os Ministros do Tribunal de Contas da União, reunidos em sessão de Plenário, ante as razões expostas pelo Relator, em:
9.1. conhecer dos embargos de declaração, com fundamento nos arts. 34 da Lei 8.443/1992, e 287 do Regimento Interno/TCU, para, no mérito, rejeitá-los; e
9.2. dar ciência deste Acórdão ao embargante.

Embargos de declaração contra acórdão que julgou irregulares as contas do embargante referente ao exercício de 2003, com condenação solidária em débito e multa, em razão de sobrepreço/superfaturamento na contratação e execução das obras do Centro Administrativo do Sesc/Senac-AN no Rio de Janeiro.

Serviço Social do Comércio - Administração Nacional.

3. Interessados/Responsáveis/Recorrentes:
3.1. Interessado: Serviço Social do Comércio - Administração Nacional (33.469.164/0001-11).
3.2. Responsáveis: Abram Abe Szajman (XXX.214.108-XX); Albucacis de Castro Pereira (XXX.269.697-XX); Ana Célia Pires (XXX.747.097-XX); Antônio José Domingues de Oliveira Santos (XXX.706.557-XX); Cogefe Engenharia Comercio e Empreendimentos Ltda. (17.455.288/0001-91); Daniel Falcão Armindo (XXX.992.067-XX); Daniella Motta Marques Ribeiro (XXX.786.237-XX); Gilberto de Araújo Lima (XXX.478.707-XX); Infracon Construtora e Incorporadora Eireli. (02.329.639/0001-40); Luís Fernando de Mello Costa (XXX.811.187-XX); Maron Emile Abi-abib (XXX.228.541-XX); Renato Rossi (XXX.285.626-XX).
3.3. Recorrente: Antônio José Domingues de Oliveira Santos (XXX.706.557-XX).

13.1. Ministros presentes: Bruno Dantas (na Presidência), Walton Alencar Rodrigues, Raimundo Carreiro e Jorge Oliveira.
13.2. Ministros-Substitutos convocados: Marcos Bemquerer Costa e André Luís de Carvalho.
13.3. Ministros-Substitutos presentes: Augusto Sherman Cavalcanti (Relator) e Weder de Oliveira.

AUGUSTO SHERMAN

Ministro-Substituto Augusto Sherman Cavalcanti.

Tratam os autos de Embargos de Declaração opostos pelo responsável Sr. Antônio José Domingues de Oliveira Santos, ex-Presidente do Conselho Nacional do Sesc, em face do Acórdão 2441/2021-TCU-Plenário, proferido no exame de prestação de contas do Sesc - Administração Nacional, referente ao exercício de 2003 (peça 274) .
2.	Por meio do referido Acórdão este Tribunal levantou o sobrestamento das contas em face do julgamento de outros processos conexos, rejeitou as alegações de defesa do ora embargante, e o condenou solidariamente em débito com as empresas responsáveis pelas obras do Centro Administrativo do Sesc/Senac-AN no Rio de Janeiro, tal como se fez noutros processos das contas de exercícios anteriores, haja vista sobrepreço/superfaturamento na contratação e execução do empreendimento, aplicando-se a ele e aos demais responsáveis multa proporcional.
3.	Em síntese, apresento a seguir os principais argumentos oferecidos pelo embargante, os quais podem ser lidos em sua completude à peça 274.
4.	Os embargos oferecidos centram-se no apontamento de omissão/contradição relativa à responsabilização do embargante. A omissão, segundo aponta, residiria na ausência de indicação de nexo causal entre sua conduta e o dano. A contradição restaria configurada em relação à Portaria Segecex 33/2012, a qual afastaria sua responsabilidade em razão de não se comprovar ação direta do agente.
5.	Quanto ao primeiro ponto aduzido, defende o embargante que este Tribunal, ao rejeitar a alegação de falta total de responsabilidade do Embargante, manteve a condenação fundamentada nos argumentos utilizados genericamente em outras deliberações adotadas por esta Corte, também envolvendo as contas dos demais exercícios, relatadas por outros ministros, conforme itens de minha proposição ao Plenário, deixando de determinar qual seria o nexo causal entre a conduta e o suposto dano, "limitando-se a repetir alegações genéricas constantes nos Acórdãos 201/18, 2992/18, 2007/19, 1798/19, 686/19, 1285/19, entre outros (cf. itens 14, 15 e 16 do voto embargado) ".
6.	Afirma que " (...) todos esses r. Acórdãos utilizam a mesma metodologia de repetir as afirmações genéricas utilizadas na instrução da unidade técnica para justificar a responsabilização do Embargante, sem especificar: quais foram as falhas de planejamento? quais aditivos contratuais foram irregulares? quais modificações de projeto causaram dano ao erário?"  (Grifos no original) . 
7.	E, a seu ver, em nenhum momento a unidade técnica teria apontado nexo causal específico a ligar a conduta imputada entre o gestor e o dano: não teria apontado qual aditivo contratual; qual falta de planejamento e qual modificação de projeto onerou a obra nem qual o impacto financeiro específico sobre o custo da obra. Para o embargante a unidade técnica simplesmente teria realizado a comparação de preços SINAPI com os preços praticados há quase 20 anos atrás para se chegar a um suposto e questionável sobrepreço que, se ocorrido, não teria sido por ato doloso do Presidente do Conselho Nacional do Senac.
8.	Defende que consoante a jurisprudência desta Corte, para se chegar a tal conclusão é preciso provar a intenção, o nexo causal e quanto, precisamente, a má gestão impactou no preço. Emenda que não é possível fazer uma ponte direta entre sobrepreço de planilhas e Presidente/gestor, principalmente porque o Plenário diz que ele não deveria examinar planilhas, exigindo-se demonstração de forma específica dos seus atos contributivos para o suposto dano, o nexo causal.
9.	Quanto à suposta contradição, aduz que  decisão embargada contraria as normas internas do Tribunal, que orientam a necessidade da conduta do gestor estar diretamente relacionada ao dano, não se podendo imputar ao agente um dano por estimativa, nos termos da norma de fiscalização de obras (Portaria Segecex 33/2012) , que estabelece que "A equipe deve atentar para a devida caracterização do nexo de causalidade entre a conduta do responsável e a irregularidade observada. Além disso, deve buscar elementos suficientes para caracterizar a culpabilidade do agente. Por isso, a equipe deverá aprofundar os trabalhos de investigação, solicitando documentação adicional ao órgão/entidade, se necessário.", incluindo o preenchimento da matriz de responsabilização.
10.	Menciona, em sequência, que é preciso observar que não foi o embargante quem analisou as planilhas de engenharia, não detendo a competência legal e técnica para tal função, o que deveria ter sido considerado pelo Plenário do TCU, em sintonia com o disposto no precedente Acórdão 929/2019-TCU-Plenário (Relator Ministro Benjamin Zymler) , de onde se extrairia o entendimento de que "A responsabilidade pelo débito por pagamento de serviços não executados, mas atestados, deve recair sobre os agentes que têm o dever de fiscalizar o contrato e atestar a execução das despesas, e não sobre a autoridade que ordenou o pagamento". 
11.	A corroborar esse entendimento estaria a citada Portaria, que a seu ver orienta que o responsável pelo suposto superfaturamento é o fiscal que atua diretamente na obra.
	Dessarte, com essas considerações, requer seja suprida a omissão apontada, e reconhecida a contradição, para fins de dar provimento aos embargos, com efeitos infringentes, de sorte a afastar sua responsabilização.
	É o Relatório.

Fabiano Augusto Martins Silveira (31.440/OAB-DF), Ana Paula Tomazzetti Urroz Maciel Pinheiro (10.598/OAB-DF) e outros, representando Serviço Social do Comércio - Administração Nacional; Bruno Murat do Pillar (95.245/OAB-RJ), representando Antônio José Domingues de Oliveira Santos.

Não atuou.

EMBARGOS DE DECLARAÇÃO. SUPOSTAS OMISSÃO E CONTRADIÇÃO RELEVANTES NO JULGADO, ATINENTES À RESPONSABILIZAÇÃO DO DIRIGENTE MÁXIMO POR DÉBITO OBJETO DE CONDENAÇÃO. REQUERIMENTO DE EFEITOS INFRINGENTES PARA AFASTAMENTO DA CONDENAÇÃO. CONHECIMENTO. MERO INCONFORMISMO. CONSIDERAÇÕES SOBRE A RESPONSABILIDADE DO GESTOR MÁXIMO. REJEIÇÃO. 1. As contradições que dão ensejo à oposição de embargos de declaração devem ser identificadas no próprio acórdão embargado, descabendo a alegação de contradição entre o acórdão atacado e a jurisprudência, a doutrina, o ordenamento jurídico, ou normas procedimentais das unidades que compõem a Secretaria do Tribunal. 2. O inconformismo do embargante quanto ao desfecho do julgamento de contas que lhe foi desfavorável, como ocorrido em outros julgados já apreciados e utilizados como parâmetro de decisão, não se resolve por meio de embargos de declaração.

PRESTAÇÃO DE CONTAS (PC)

não atuou.

Em exame Embargos de Declaração opostos pelo responsável Sr. Antônio José Domingues  de Oliveira Santos (ex-Presidente do Conselho Nacional do Sesc) em face do Acórdão 2441/2021-TCU-Plenário, proferido nos autos deste processo de prestação de contas do Sesc - Administração Nacional, referente ao exercício de 2003.
2.	Consigno, preliminarmente, que os embargos preenchem os requisitos de admissibilidade previstos para a espécie, podendo ser conhecidos por este Tribunal, com fundamento no art. 34 da Lei 8.443/1992, c/c o art. 287 do Regimento Interno/TCU.
3.	O embargante alega a existência de dois vícios na deliberação embargada com o fito de defender o provimento ao seu apelo de conferir efeitos infringentes à deliberação embargada, de sorte a afastar sua responsabilização solidária pelo dano imputado pelo referido Acórdão, decorrente de sobrepreço e superfaturamento na execução das obras do Centro Administrativo do Sesc/Senac-AN no Rio de Janeiro.
4.	Como visto no relatório precedente, o primeiro deles refere-se a suposta omissão deste Tribunal em apontar a existência de nexo causal entre sua conduta e o que chama de suposto dano. Aduz, nesse sentido, que este Tribunal se limitou a repetir alegações, por ele reputadas genéricas, constantes dos Acórdãos 201/18, 2992/18, 2007/19, 1798/19, 686/19, 1285/19, entre outros (cf. itens 14, 15 e 16 do voto embargado) . E em nenhum momento a unidade técnica teria apontado nexo causal específico a ligar a conduta imputada entre sua gestão e o dano.
5.	O segundo, se refere a suposta contradição entre o julgado e norma da Segecex (Portaria 33/2012) , que aprova a revisão do Roteiro de Auditoria de Obras Públicas, pois entende que de acordo com esse documento sua conduta deveria se relacionar diretamente ao dano, e, consoante o Acórdão 929/2019-TCU-Plenário (Relator Ministro Benjamin Zymler) , a responsabilidade pelo débito por pagamento de serviços não executados, mas atestados, deve recair sobre os agentes que têm o dever de fiscalizar o contrato e atestar a execução das despesas, e não sobre a autoridade que ordenou o pagamento, querendo com tal entendimento concluir que não seria sua responsabilidade, pois não analisou planilhas de engenharia.
6.	Cabe ressaltar, de início, que diversos outros julgados deste Tribunal já assentaram a responsabilidade desse gestor, fato esse não desconhecido pelo embargante ao mencionar alguns desses precedentes.
7.	A meu ver o embargante apresenta mero inconformismo e seus argumentos não conduzem ao acolhimento dos embargos.
8.	Veja-se, a propósito, que por ocasião da deliberação adotada a situação do processo foi contextualizada à luz desses julgamentos, conforme ele mesmo pontuou, havendo o seguinte registro na parte inicial da deliberação por mim conduzida:
	" (...) 
O Acórdão 1849/2008-TCU-Plenário (Relator Ministro Raimundo Carreiro) , prolatado no âmbito do TC Processo 015.981/2001-2, apontou indícios de superfaturamento em quatro ajustes relativos às obras (Contratos 01/2002, 27/2002, 38/2003 e 44/2003) , além de irregularidades no planejamento e na condução das contratações mencionadas. Tais ocorrências foram concretizadas nos exercícios de 2002, 2003 e 2004 em razão dos pagamentos realizados nos referidos contratos.
Como as irregularidades apuradas abrangeram mais de um período, o aludido acórdão, além de determinar a conversão do TC Processo 015.981/2001-2 em tomada de contas especial, determinou o encaminhamento de cópia da referida deliberação ao Ministério Público junto ao TCU (MPTCU) , para que avaliasse a conveniência e a oportunidade da interposição de recurso de revisão em relação às contas do Sesc-AN e do Senac-AN já apreciadas, cujas gestões pudessem ter sido impactadas pelas irregularidades verificadas na representação.
As irregularidades relacionadas ao processo sobrestante, com impactos nesta prestação de contas, relativas a superfaturamento nos mencionados Contratos 1/2002, 27/2002, 38/2003 e 44/2003, também conduziram à apuração de responsabilidade pelas construtoras identificadas nesses contratos, sendo os três primeiros executados pela Infracon - Infraestrutura Engenharia e Construções Ltda. e o último pela Cogefe Engenharia Comércio e Empreendimentos Ltda. 
Em razão delas foram promovidas as citações solidárias das referidas empresas contratadas e do Sr. Antônio José Domingues de Oliveira Santos, Presidente do Conselho Nacional do Sesc-AN à época, as quais foram realizadas ainda no bojo do processo de tomada de contas especial oriundo da conversão da representação, incluindo audiências outras por atos relacionados àquelas contratações.
Mediante o Acórdão 2284/2010-TCU-Plenário (Relator Ministro Raimundo Carreiro) , também proferido no âmbito do TC Processo 015.981/2001-2, a TCE resultante da conversão da representação inicial foi apensada às contas do Senac-AN de 2002 e, por cópia, às contas do Sesc-AN e do Senac-AN do exercício de 2003, para que nelas fosse examinado o mérito das alegações de defesa. A deliberação, todavia, determinou a manutenção do sobrestamento dos presentes autos até o julgamento dos recursos de revisão interpostos pelo MPTCU, nos quais seriam examinadas as irregularidades nesses contratos, refletidas nas contas deste exercício.
Assim, cópias dos autos de tomada de contas especial foram remetidas a este processo (contas de 2003) , no estado em que se encontravam.
Dessarte, as citações relativas aos exercícios de 2002 e 2004 foram realizadas nos respectivos processos de contas - que já haviam sido julgados por esta Corte e que foram reabertos, à exceção da prestação de contas do Sesc-AN do exercício de 2002, a qual já não admitia recurso de revisão. 
Já as citações e audiências relativas ao exercício de 2003 foram realizadas nos autos da representação e processo convertido em TCE, mas sua análise foi posteriormente remetida para o presente processo por meio do Acórdão 2284/2010-TCU-Plenário.
De se ressaltar que as irregularidades que ensejaram as citações nestas contas compreendem as mesmas apuradas nos processos de contas do Senac-AN e do Sesc-AN nos exercícios de 2002 e 2004 e dizem respeito ao superfaturamento das obras do Centro Administrativo do Senac-AN e do Serviço Social do Comércio - Administração Nacional (Sesc-AN) decorrente de sobrepreço nas planilhas dos Contratos 1/2002, 27/2002, 38/2003 e 44/2003, além de outras irregularidades relativas ao processo de licitação e contratação, essas já examinadas em outras contas. As variações encontradas nesses processos se restringiram, basicamente, aos valores superfaturados em cada exercício, decorrentes do pagamento pelos serviços executados.
O exame das alegações de defesa produzidas de modo invariável em cada processo já conduziu, nos recursos de revisão, à rejeição dos respectivos argumentos das partes, e à alteração do julgamento das contas para irregulares, com condenação solidária aos débitos apurados em cada exercício e entidade a que se referiram os referidos recursos de revisão. 
No que tange ao Senac/AN, o julgamento pela irregularidade das contas de 2002, com condenações solidárias aos débitos, ocorreu mediante o Acórdão 201/2018-TCU-Plenário (Relator Ministro Benjamin Zymler) , mantido pelos Acórdão 2992/2018-TCU-Plenário  e 2007/2019 - TCU - Plenário (Relator Ministro Bruno Dantas) . 
Já em relação ao exercício de 2004, as condenações solidárias e o julgamento pela irregularidade das contas dos gestores e responsáveis no âmbito do Senac/AN se deram mediante o Acórdão 1798/2019-TCU-Plenário, retificado pelo Acórdão 2174/2019-TCU-Plenário (ambos relatados pelo Ministro Bruno Dantas) e mantido pelo Acórdão 2685/2020-TCU-Plenário (Relator Ministro Augusto Nardes) .
Em relação ao Sesc/AN, as contas relativas ao exercício de 2004 foram apreciadas mediante o Acórdão 686/2019-TCU-Plenário (Relator Ministro Vital do Rêgo) , no qual foram julgadas irregulares as contas com condenação solidária às parcelas do débito imputado ao exercício e aplicação de multa proporcional, como ocorrido nos demais processos. A esse acórdão foram opostos embargos de declaração, rejeitados mediante o Acórdão 1285/2019-TCU-Plenário, e, posteriormente, recursos de reconsideração, os quais tiveram o provimento negado mediante o Acórdão 2690/2020-TCU-Plenário (Relator Ministro Augusto Nardes) , decisão essa considerada irretocável nos embargos rejeitados mediante o Acórdão 711/2021-TCU-Plenário.
Resta, portanto, a apreciação das contas relativas ao exercício de 2003, objeto deste processo, cujo encaminhamento enseja alinhamento ao que já fora decidido naqueles acórdãos."
 
9.	Na sequência, pontuei que em face de as argumentações de defesa terem sido produzidas de maneira idêntica em todos os processos nos quais foram apontados os débitos oriundos dos aludidos contratos, e já afastadas por referidos julgamentos, a unidade instrutiva reproduziu as análises já efetuadas. E, dessa forma, conduziu-se o exame de sorte a oferecer proposição no mesmo sentido dos precedentes julgados.
10.	Ainda no parágrafo 60 de minha manifestação, deixei assente que "como registrado naquelas outras assentadas, não se pode afastar a responsabilidade do dirigente máximo do Sesc, Sr. Antônio José Domingues de Oliveira Santos pelo prejuízo, pois teve atuação decisiva para a ocorrência do dano. Foi signatário dos contratos e dos aditivos contendo os serviços com sobrepreço. Além disso, os elevados custos da obra (cerca de R$ 167 milhões em valores atualizados até fevereiro de 2006, conforme registro efetuado no Acórdão 1798/2019-TCU-Plenário) , e os problemas atinentes à própria execução da edificação exigiam que ele dispensasse especial atenção quanto à sua economicidade, o que não foi feito".
11.	Esse julgado e diversos outros assentaram o entendimento de que  embora as irregularidades na construção do centro administrativo também tenham contado com a participação de outros gestores da entidade, deveriam ser atribuídas ao responsável, pois representam grave falha no dever de supervisão dos subordinados a cargo do gestor, sendo inúmeras as considerações a respeito nesses julgados e nas instrução da secretaria, valendo registrar, em adendo ao decidido neste processo, o seguinte trecho que demonstra a inequívoca convicção deste Tribunal quanto à existência de responsabilidade do ora embargante pelo dano imputado (Acórdão 201/2018-TCU-Plenário -Relator Ministro Benjamin Zymler, mantido pelos Acórdão 2992/2018-TCU-Plenário  e 2007/2019 - TCU - Plenário - Relator Ministro Bruno Dantas) , conforme as seguintes palavras do eminente Ministro Benjamin Zymler:
"40. (...) o Sr. Antônio José Domingues de Oliveira Santos, na condição de Presidente dos Conselhos Nacionais do Sesc e do Senac, foi signatário do Contrato nº 1/2002 e dos respectivos termos aditivos. Considero, portanto, que tal agente deva responder solidariamente com a empresa contratada pelo dano apurado.
41. As irregularidades na construção do [Centro Administrativo do] Senac, embora também tenham contado com a participação de outros gestores da entidade, podem ser atribuídas ao responsável, pois representam grave falha no dever de supervisão dos subordinados a cargo do gestor.
42. Não se está a exigir que o dirigente máximo do Senac conferisse os preços unitários do contrato e dos respectivos termos de aditamento, mas lhe caberia um dever geral de supervisão dos seus subordinados, o que definitivamente não foi apropriadamente realizado pelo Sr. Antônio José Domingues. Em vista do vulto e da importância da obra (R$ 167 milhões, em valores de fevereiro/2006) , julgo exigível uma particular atenção do dirigente do Senac.
43. Vejo que a origem do débito na referida avença decorre basicamente da desclassificação ilegal da licitante que ofertou o menor preço no certame que originou o Contrato nº 1/2002. Considero que era de se esperar que essa falha grosseira fosse detectada pelo responsável ao assinar o referido ajuste.
44. Incumbe a essa autoridade exercer o papel de direção, coordenação e supervisão dos trabalhos, corrigindo, se necessário, as graves lacunas ou omissões eventualmente incorridas por seus subordinados, sobretudo aquelas que ostentem flagrante ilegalidade, como a verificada nestes autos.
45. Não se pode considerar a atuação do defendente como uma mera formalidade ou como ato de cunho gerencial não passível de punição por parte do Tribunal, uma vez que se destina a manifestar expressa concordância com as análises técnicas precedentes de seus subordinados, os quais o gestor designou para análise (culpa in eligendo) e que tinha o dever de supervisionar (culpa in vigilando) , chancela sem a qual as irregularidades não poderiam ser levadas a cabo.
46. Em síntese, considero que o defendente não teve o padrão de conduta exigido para um administrador público, segundo o critério frequentemente adotado por esta Corte de Contas no exame acerca da existência de culpa, em qualquer uma de suas modalidades, adotando como parâmetro para comparação a conduta esperada de um homem médio, diligente e probo."
12.	Evidente está, a meu ver, o mero inconformismo do embargante quanto ao desfecho do julgamento de contas que lhe foi desfavorável, como ocorreu em outros julgados já apreciados e utilizados como parâmetro de decisão, e que não se resolve por meio de embargos de declaração. Ademais, sua condenação decorre de culpa grave e de erros grosseiros em sua gestão, não sendo necessária a atribuição de dolo.
13.	Quanto à suposta contradição, cabe mencionar que aquela objeto de embargos é somente a existente entre os termos da própria deliberação, ou seja, entre o acórdão e as demais peças que o fundamentam, o relatório e o voto, nos termos da firme jurisprudência deste Tribunal, conforme enunciados extraídos dos julgados a seguir indicados:
"A contradição objeto de embargos de declaração deve estar contida dentro dos termos do inteiro teor da deliberação atacada.
Acórdão 131/2015-TCU-Primeira Câmara | Relator: BRUNO DANTAS
ÁREA: Direito Processual | TEMA: Embargos de declaração | SUBTEMA: Contradição
Outros indexadores: Delimitação".
"As omissões, obscuridades e contradições que dão ensejo à oposição de embargos de declaração devem ser identificadas no próprio acórdão embargado, descabendo a alegação de contradição entre o acórdão atacado e a jurisprudência, a doutrina ou o ordenamento jurídico.
Acórdão 2689/2009-TCU-Segunda Câmara | Relator: RAIMUNDO CARREIRO
ÁREA: Direito Processual | TEMA: Embargos de declaração | SUBTEMA: Abrangência
Outros indexadores: Contradição, Doutrina, Jurisprudência".
"Os embargos de declaração têm por objetivo sanar eventual omissão (referente a questões relevantes trazidas pelas partes e não abordadas pelo relator) , obscuridade (dificuldade no entendimento do texto da deliberação que torne incompreensível o comando imposto ou a manifestação de vontade do relator) ou contradição (afirmação conflitante na fundamentação da decisão ou entre esta e a conclusão alcançada pelo relator) .
Acórdão 1802/2015-TCU-Plenário | Relator: AUGUSTO SHERMAN
ÁREA: Direito Processual | TEMA: Embargos de declaração | SUBTEMA: Abrangência
Outros indexadores: Contradição, Obscuridade, Omissão".
14.	Logo, não há que se alegar contradição entre a deliberação adotada pelos membros do Tribunal de Contas da União e norma expedida pela Secretaria-Geral de Controle Externo desta mesma egrégia Corte.
	Ante o exposto, manifesto-me por que o Tribunal aprove o Acórdão que ora submeto à deliberação deste Colegiado.
TCU, Sala das Sessões, em 19 de janeiro de 2022.
AUGUSTO SHERMAN CAVALCANTI 
Relator